臺灣高雄地方法院刑事判決　　　　　　　　　　　　　九十一年度訴字第四四六號
　　公　訴　人　臺灣高雄地方法院檢察署檢察官
　　被　　　告　甲○○
　　公設辯護人　本院公設辯護人　丁○○
右列被告因偽造有價證券案件，經檢察官提起公訴（九十年度偵緝字第一二二一號）
，本院判決如左：
    主  文
甲○○無罪。
    理  由
一、公訴意旨略以：被告甲○○係被害人己○○（已於民國九十一年十月十二日死亡
    ）之媳婦，明知未取得己○○之授權，竟於八十六年六月十六日，假冒己○○之
    名義，在其向萬通交通股份有限公司（下稱萬通公司）承租車牌號碼ＺＡ—一一
    ０號營業小客車之高雄市計程車業契約書上，偽簽己○○之姓名，使己○○成為
    連帶保證人。其復於同年六月二十八日，向萬通公司借款新臺幣（下同）二十五
    萬元時，為取信萬通公司，竟假冒己○○之名義，在所交付與萬通公司，用以擔
    保清償本息之二十四紙本票上，偽簽己○○之姓名，使己○○成為發票人，足以
    生損害於己○○及萬通公司，嗣因被告未依約清償，經萬通公司以存證信函通知
    己○○出面處理上開債務，始查知上情，因認被告涉犯刑法第二百零一條第一項
    、第二項、第二百十條及第二百十六條之行使偽造有價證券、私文書之罪嫌云云
    。
二、按犯罪事實應依證據認定之，無證據不得推定其犯罪事實。不能證明被告犯罪者
    ，應諭知無罪之判決，刑事訴訟法第一百五十四條、第三百零一條第一項分別定
    有明文。又按事實之認定，應憑證據，如未能發現相當確實證據，或證據不足以
    證明，自不能以推測或擬制之方法，以為裁判之基礎。事實之認定，應憑證據，
    如未能發現相當證據，或證據不足以證明，自不能以推測或擬制之方法，以為裁
    判基礎；又認定犯罪事實所憑之證據，雖不以直接證據為限，間接證據亦包括在
    內，然而，無論直接或間接證據，其為訴訟上之證明，須達於通常一般人均不致
    有所懷疑，而得確信其為真實之程度者，始得據為有罪之認定，倘其證明尚未達
    到此一程度，而有合理懷疑之存在時，即無從為有罪之認定，最高法院著有四十
    年臺上字第八六號、七十六年臺上字第四九八六號判例可資參照。末者，刑法上
    偽造之概念，係以無制作權之人，冒用他人名義，製作不實內容之行為而言。
三、本件公訴人認被告涉有偽造有價證券等罪嫌，無非係以：被告在上開契約書及本
    票上偽造己○○之簽名，業據己○○證述明確，並提出該高雄市計程車業契約書
    及本票七幀為其主要論據。惟訊據被告固坦承其在上開契約書及本票上簽署「己○○」姓名之事實不諱，惟堅詞否認有何偽造有價證券、私文書及行使偽造有價
    證券、私文書之犯行，並辯稱：伊是看報紙廣告而向戊○○買車，靠行契約及貸
    款都是戊○○幫忙辦理，簽立上開契約書及本票時，伊公公己○○及戊○○都有
    在場，己○○有同意當契約的連帶保證人及本票的發票人，契約書及本票上己○○的指印是己○○按的，因為己○○不識字，所以由伊寫上己○○的名字等語。
四、經查：
（一）被告於八十六年六月十六日，向證人戊○○購買汽車後，並同時向告訴人承租
      車牌號碼ＺＡ—一一０號車牌靠行營業及簽立契約書，復因證人己○○不識字
      又未能自行簽名，遂由被告於該契約書之連帶保證人欄代簽己○○之姓名後，
      又於同月二十八日，持上開契約書及由己○○同意並蓋上指印，且由被告代簽
      己○○為發票人，而用以擔保清償本息之二十四紙本票，向告訴人借款二十五
      萬元等情，業據被告自承明確，且證人戊○○亦證稱：伊原先就以上開車輛向
      車行辦理貸款，本件只是辦理車主名義變更，所以一併辦理貸款變更等語（見
      本院九十一年十一月十四日審理筆錄），並有高雄市計程車業契約書影本一份
      及本票影本七張在卷可稽，足見本件係由被告向原貸款之車主戊○○購車，並
      直接由被告轉承擔戊○○先前向告訴人所借貸之車款之事實，應可確認。
（二）己○○雖於本院審理期間，來院證稱：伊從未到告訴人公司，且未同意當上開
      契約書之連帶保證人及本票之發票人云云。惟上開契約書及本票上之指印，經
      分別送請法務部調查局及憲兵學校鑑定是否為己○○之指印，均因所按指紋範
      圍過小、特徵不足，及殘缺不完整等因素，致無法鑑定，此有卷附法務部調查
      局九十年三月十九日（九０）陸（二）字第九００一０三八六號函及憲兵學校
      九十一年四月一日（九一）執正字第一八七八號函可佐。又依上開契約書及本
      票上之記載，己○○係該契約書之連帶保證人及本票之發票人，依法就被告所
      負之契約債務應負連帶責任及給付票款之責任，是己○○與前揭所證事項，顯
      然有利害關係，則其證言是否為真，已有可疑，故尚難僅憑己○○之上開證言
      ，即遽為不利被告之認定。
（三）按保證者，係保證人於主債務人未依約履行時，由保證人代負履行債務之謂。
      是依一般交易常理，債權人為確保債權之實現，於簽立保證契約進行對保程序
      時，通常均會要求保證人到場，並翔實核對保證人之年籍資料及其他相關身分
      證明文件，便於稽核及徵信保證人之資力及信用狀況，以確保日後主債務人未
      依約履行時，得以向保證人求償。本件證人乙○○即辦理被告靠行契約之告訴
      人公司職員到庭具結證稱：「（問：車輛要辦理貸款是否有對保程序？）我們
      公司一定會辦理對保程序，保證人一定要到公司來核對，辦理貸款及對保保證
      人一定要在場，但是有時保證人沒有攜帶身分證，我們會參考保證人所帶來的
      其他身分證件，並詢問過辦理貸款的司機（車主）後，才將保證人的資料填寫
      上去，本件有辦理對保程序，車主有帶保證人到公司。」、「（問：是否戊○○有帶保證人到現場辦理對保？）本件戊○○有帶被告、及一位年紀老老的男
      性保證人到公司，戊○○一定要到現場，才可以寫讓渡書。」、「辦理契約時
      ，簽本票要一併辦理，而且一定要帶保證人到車行，本件被告帶去的保證人並
      不是戊○○。」等語；另告訴代理人黃亦兵結證稱：「（如何確認車主帶來的
      保證人確實是保證人本人？）原則上我們會先確定保證人的年籍資料，但是保
      證人也有可能表示他沒有帶證件，所以我們會先讓他按指印。」等語（以上詳
      見本院九十一年十一月十四日審理筆錄）；及告訴人之代表人丙○○亦具結證
      稱：「八十六年六月十六日在我們公司，被告及一位自稱己○○年約六十多歲
      之人一起到公司簽立契約書，當時是由自稱己○○之老人自己按指印，契約書
      的文字我聽承辦業務員說是甲○○幫己○○寫的，他們簽完約後再拿給我審核
      ，當天我有在場，有看到自稱己○○之人，是否為庭上之己○○，因事隔多年
      只知道年齡相符，是否為同一人我不敢肯定，至於本票是同年六月二十八日甲○○說要借款二十五萬元，再帶該為自稱己○○之老人到公司簽立，是當場簽
      發的，指印是該位老人所蓋，「己○○」三個字我是聽業務員說是被告寫的，
      因為該自稱己○○之老人不識字。」等語（見本院九十一年五月二十七日訊問
      筆錄），經核與上開證人乙○○、黃亦兵及丙○○等人所為之證詞，與上開所
      述保證契約之交易常態相符，且證言互核一致，其證言應可信為真實，再參諸
      卷附上開契約書連帶保證人欄所載「己○○」之身分證統一編號，與己○○之
      身分證統一編號互核一致，且己○○於歷次偵訊、審訊後，於筆錄中之受訊問
      人欄，均僅留有指印，並未曾有簽名，堪認己○○於簽立契約當時，應確實有
      攜帶身分證明文件並陪同被告至告訴人公司，並由被告在上開契約書上連帶保
      證人欄簽己○○之姓名後，再由己○○本人按捺指印之事實，應可確認。至於
      證人丙○○、乙○○雖均無法明確指認己○○即為到公司自稱係「己○○」之
      人，然因事隔近五年，其等就此無法確實記憶，亦屬事理之常，自無礙於本院
      上開認定。
（四）被告對於己○○究竟在何處按契約書及本票上之指印一節，雖前先供述係在己○○之住處，嗣又供稱係在告訴人公司，前後所述不一，然參以上開契約書及
      本票之簽立時間係在八十六年間，距離被告上開供述時間係九十一年間，期間
      已事隔近五年，自難期被告就此有明確之記憶。況縱被告辯詞不足採信，亦難
      在查無被告犯罪之積極證據之情形下，即據此逕為不利被告之認定。
（五）綜上所述，本件並無證據足以證明上開指印並非己○○所按，自無從遽憑被告
      在上開契約書連帶保證人欄及本票上之發票人欄簽署己○○之姓名，即率認被
      告有何偽造文書及有價證券之犯行。此外，復查無其他積極證據，足認被告有
      何公訴人指訴之犯行，既不能證明被告犯罪，揆諸首開說明，應為無罪之諭知
      。
據上論斷，應依刑事訴訟法第三百零一條第一項，判決如主文。
中      華      民      國     九十一    年     十一    月    二十八    日
                                臺灣高雄地方法院刑事第六庭
                                    審判長法官  李政庭
                                          法官  李怡諄
                                          法官  蘇雅慧
右正本證明與原本無異。
如不服本判決，應於判決送達後十日內，向本院提出上訴狀。
                                        書記官  林誠桂
中      華      民      國     九十一    年     十一    月    二十八    日
如不服本判決，應於送達後十日內向本院提出上訴狀（須附繕本），上訴於臺灣高等
法院高雄分院。
